【裁判字號】    88,易,2536
【裁判日期】    890128
【裁判案由】    侵占
【裁判全文】
臺灣高雄地方法院刑事判決                        八十八年度易字第二五三六號
    公  訴  人  臺灣高雄地方法院檢察署檢察官
    被      告  戊○○
    被      告  丁○○○
右列被告等因侵占案件，經檢察官提起公訴（八十七年度偵緝字第一一九０號、第一
一九一號），本院判決如左：
    主  文
戊○○、丁○○○均無罪。
    理  由
一、公訴意旨略以：被告戊○○、丁○○○基於概括之犯意聯絡，共同或分別於附表
    所示之時間、地點拾得乙○○、丙○○、庚○○○、己○○等人所遺失如附表所
    示之支票後，將之侵占入己。得手後，被告戊○○持附表編號一、四之支票向銀
    行提款，被告丁○○○則持附表編號二、三之支票分別向顏玉枝、甲○○調現，
    顏玉枝、甲○○再持該支票向銀行提領時，因上開支票均已掛失止付而不獲付款
    ，因認被告戊○○、丁○○○涉有刑法第三百三十七條之侵占遺失物罪嫌。
二、按犯罪事實應依證據認定，無證據不得推定其犯罪事實，刑事訴訟法第一百五十
    四條定有明文。又告訴人之告訴，本以使被告受刑事追訴為目的，故其陳述是否
    與事實相符，自應調查其他證據，以資審認，苟其所為攻擊之詞，尚有瑕疵，則
    在此瑕疵未予究明以前，即不能遽採為斷罪之基礎，最高法院六十九年度台上字
    第一五三一號裁判可資參照。訊據被告戊○○固坦承持附表編號一、四所示支票
    提示獲得付款之事實，被告丁○○○亦坦承持附表編號二、三所示之支票向顏玉
    枝、甲○○調現之事實，核與證人顏玉枝、甲○○之證述情節相符，並有如附表
    所示之支票正反面影本四紙附卷可稽；惟均堅詞否認有何侵占之犯行，辯稱：附
    表編號一之支票，是丙○○拿乙○○之支票來借伊，附表編號二之支票是向丙○○借的，附表編號三之支票是向庚○○○借的，附表編號四之支票是伊等拿二張
    華南銀行的支票與庚○○○交換的，伊等與庚○○○、丙○○都有業務往來，是
    因伊等經濟周轉不靈，庚○○○等人才會說支票是遺失的等語。
三、經查：
  (一)告訴人乙○○雖稱：附表編號一之支票，原係欲簽發予丙○○，當時在丙○○住
    家二樓，伊、丙○○及被告二人都在場，伊先離開上洗手間，丙○○有訪客也離
    開，支票放在桌上而遺失等語（見本院八十八年七月十三日訊問筆錄），告訴人
    丙○○則稱：乙○○向伊表示票是放在桌上不見，當天伊在樓下，不清楚被告二
    人有無在場等語（見本院八十八年九月三十日訊問筆錄），足見告訴人乙○○、
    丙○○對當日情形之描述，頗有歧異，是否可信已非無疑。
  (二)又經本院訊問告訴人丙○○附表編號二支票之遺失情形時稱：當日一共有三張支
    票放在一起，事後幾日，伊看到支票存根才發覺支票遺失，另外有二張之後在公
    司抽屜找到（見本院八十八年八月十三日訊問筆錄），然告訴人前於偵查中卻稱
    ：遺失三張支票，目前只有發現一張（見八十七年度偵字第一八六三０號偵查卷
    八十七年九月十八日訊問筆錄、八十七年度偵緝字第一一九０號偵查卷八十七年
    十二月十八日訊問筆錄），是告訴人丙○○就所遺失之支票係一張或三張，說詞
    前後歧異，其指述已屬有重大瑕疵；且已簽發完成支票極易流通使用，告訴人丙○○又為發票人，其所需擔負之責任甚重，一旦發現票據遺失當無不立即申報遺
    失、掛失止付，告訴人竟於發現支票遺失後數月始申報遺失，亦與常情有所不符
    。
  (三)又告訴人庚○○○稱：編號三之支票是伊的，支票上的印章是真正，但不是伊蓋
    的，支票在八十六年三月間遺失，印章是在八十五年十二月間遺失，約一個月後
    尋回等語（見本院八十八年七月十三日訊問筆錄），是附表編號三之支票在遺失
    之際既未經填寫完成，亦未經蓋印其上，而印章又為告訴人庚○○○所持有，實
    難想像被告戊○○、丁○○○係如何取得告訴人庚○○○之印章，而完成簽發之
    支票之行為，故告訴人庚○○○指述之情節，顯與事實不符。
  (四)再者，告訴人己○○雖稱：附表編號四之支票為伊所簽發，是在八十七年六月中
    旬，在高雄縣鳥松鄉○○路二五之二八號內之公司辦公室失竊，當時並不知道支
    票遺失，是銀行通知後才知道（見本院八十八年七月十三日訊問筆錄），然告訴
    人己○○前於警訊中稱：是在八十七年六月七日失竊，當時即交代員工四處搜尋
    ，所以未報案，一直到中國信託商業銀行新興分行職員通知有支票軋進帳戶，伊
    才確定支票失竊（見八十七年八月十三日警訊筆錄），是告訴人己○○就是否已
    於八十七年六月間知悉支票遺失一事，供詞前後不一；況且，告訴人己○○遺失
    之支票，係經填寫完成之支票，已置於隨時可供使用之狀態，衡諸常情，一般人
    對簽發完成之支票當特別小心，其推稱不知支票遺失一情，亦不符常理。是告訴
    人己○○時而稱支票遺失時已交代員工尋找，時而稱不知支票已遺失，益見其指
    述之瑕疵。
  (五)據被告丁○○○提出之支票紀錄，其曾多次向告訴人丙○○借用或交換支票，於
    八十七年三月十五日九萬五千元、三月十七日二筆十五萬元、四月二十五日二十
    三萬二千元、五月十一日十二萬元、五月十七日十五萬元、六月十日十六萬七千
    元，而告訴人丙○○於高雄銀行草衙分行第00000000000－0號支票
    存款帳戶，在八十七年三月十六日、三月十七日、三月十八日、四月二十七日、
    五月十一日、五月十八日、六月十日分別有九萬五千元、十五萬元、十五萬元、
    二十三萬二千元、十二萬元、十五萬元、十六萬七千元之支票交換支出紀錄，有
    該行八十八年十一月三十日八八高銀草字第一七八號函附戶名：丙○○、帳號0
    0000000000－0號支票存款帳戶存款對帳單可參；另高雄銀行戶名：
    時智企業有限公司、帳號000000000000號支票存款帳戶，及萬泰銀
    行北高雄分行戶名：時智企業有限公司、帳號000000000號帳戶，於八
    十七年三月二十四日、三月三十日、五月五日、六月二十六日，亦有與被告丁○○○支票往來紀錄簿所載之八十七年三月二十一日二十七萬三千元、三月二十六
    日三十八萬九千四百五十元、五月五日十八萬五千元、六月二十五日十六萬五千
    元相同金額之支票交換支出紀錄，有高雄銀行戶名：時智企業有限公司、帳號0
    00000000000號支票存款帳戶存款對帳單及萬泰銀行北高雄分行八十
    八年十月十六日（北高）字第一四一號函附交易明細一份可按，足見被告戊○○
    、丁○○○所稱與告訴人丙○○素有支票往來一情非虛。
  (六)被告戊○○、丁○○○復稱其過去曾收到告訴人庚○○○之支票，為八十五年十
    二月六日十九萬二千元、十二月八日九萬六千五百元、八十六年一月七日七萬二
    千元、一月二十六日二十六萬五千一百四十六元、四月十一日四十萬零五百元、
    四月三十日三十五萬元、七月二日二十八萬零五百元、十月二十三日九萬七千元
    、十一月二日五十八萬六千六百三十五元、十一月二十六日三十七萬五千二百五
    十元、八十七年二月十五日三十九萬八千元、三月二日三十五萬元，觀諸告訴人
    庚○○○所經營之美佳億有限公司，在高新銀行第000000000000號
    帳戶內之八十五年十二月六日、十二月九日、八十六年一月七日、一月十四日、
    一月二十七日、四月十一日、四月三十日、七月二日、七月二十八日、十月二十
    四日、十一月三日、十一月二十六日、八十七年二月十六日、三月二日，亦有同
    額之交易紀錄，有高新銀行八十八年十月十六日高新銀八八營字第四二號函附之
    存款明細分類帳一份可考，堪認被告戊○○、丁○○○與證人庚○○○確已有多
    年之支票往來紀錄。
  (七)綜上所述，告訴人乙○○、丙○○、庚○○○、己○○雖一再供稱支票係遺失，
    而非出借予被告戊○○、丁○○○，然告訴人之指述皆有前後不一之瑕疵，已如
    前述；況且以告訴人丙○○、己○○之支票均係填寫完成之支票，發票人所需承
    擔之責任甚為重大，告物人丙○○、己○○竟對遺失支票之張數、有無遺失之情
    ，供詞前後反覆，足見其指述之不可採；告訴人乙○○係將支票作為支付貨款之
    用，竟將之任意放置於桌上，又未告知告訴人丙○○，亦與常情有悖；再佐以，
    被告戊○○、丁○○○與告訴人丙○○、庚○○○確有長久之支票往來紀錄，被
    告戊○○、丁○○○早於八十六年間，即有持乙○○、庚○○○之支票向銀行借
    款，亦有華南商業銀行票據明細表五紙可佐，告訴人丙○○亦坦承曾出借多紙支
    票予被告等情，堪認被告戊○○、丁○○○所辯非虛。此外，本院復查其他積極
    證據足證被告二人有何公訴人所指之犯行，不能證明被告犯罪，依法應為無罪之
    諭知。
據上論斷，應依刑事訴訟法第三百零一條第一項，判決如主文。
中      華      民      國    八十九    年      一      月    二十八    日
                                  臺灣高雄地方法院刑事第七庭
                                      法  官    曾淑娟
右正本證明與原本無異。
如不服本判決，應於判決送達後十日內，向本院提出上訴狀。
                                      書記官    賴成育
中    華    民    國      八十九      年      一      月      二十八   日
附表：
┌──┬─────┬─────┬────────────────────┐
│編號│遺失時間  │遺失地點  │遺失票據                                │
│    │          │          │         │
├──┼─────┼─────┼────────────────────┤
│一  │八十七年七│高雄市前鎮│發票人：乙○○、付款人：高雄銀行草衙分行│
│    │月五日    │區和義行  │、到期日：八十七年七月五日、票面金額：九│
│    │          │          │萬五千元、支票號碼：ＦＨ0000000號│
│    │          │          │                                        │
├──┼─────┼─────┼────────────────────┤
│二  │八十七年四│高雄市前鎮│發票人：時智企業有限公司、付款人：萬泰商│
│    │月十日    │區○○街五│業銀行北高雄分行、到期日：八十七年七月五│
│    │          │十六號    │日、票面金額：二十二萬元、支票號碼：ＡＬ│
│    │          │          │0000000號                        │
├──┼─────┼─────┼────────────────────┤
│三  │八十七年四│高雄市自由│發票人：美佳億有限公司、付款人：高新銀行│
│    │月十三日  │路與明誠路│、到期日：八十七年七月十六日、票面金額：│
│    │          │口       │三十八萬二千七百五十元、支票號碼：ＫＳ０│
│    │          │          │八四三二０七號                          │
├──┼─────┼─────┼────────────────────┤
│四  │八十七年六│高雄縣鳥松│發票人：立笠鋼鐵企業有限公司、付款人：中│
│    │月七日    │鄉○○路二│國信託商業銀行新興分行、到期日：八十七年│
│    │          │五之二八七│七月十三日、票面金額：二十九萬五千元、支│
│    │          │號附近    │票號碼：ＢＮ0000000號            │
└──┴─────┴─────┴────────────────────┘


司法院資訊處製作；財團法人民間司法改革基金會備份。
